臺灣屏東地方法院刑事判決
110年度金簡上字第2號
上  訴  人  臺灣屏東地方檢察署檢察官
被      告  劉千鈺


上列上訴人因被告詐欺等案件，不服本院中華民國110年9月9日1
10年度金簡字第37號第一審刑事簡易判決（起訴案號：109年度
偵字第10907、11091、11503、11801號，110年度偵字第411、46
1、1086、1789、1792、2006號；移送併辦案號：110年度偵字第
4122、5734號），提起上訴及移送併辦（110年度偵字第7170、9
522號），本院管轄之第二審合議庭判決如下：
    主  文
原判決撤銷。
癸○○幫助犯洗錢防制法第十四條第一項之一般洗錢罪，處有期徒
刑肆月，併科罰金新臺幣參萬元，罰金如易服勞役，以新臺幣壹
仟元折算壹日。未扣案之犯罪所得即新臺幣參萬元沒收之，於全
部或一部不能沒收或不宜執行沒收時，追徵其價額。
    事  實
一、癸○○經其當時男友陳政裕（經臺灣屏東地方檢察署檢察官以
    111年度偵緝字第2號提起公訴）而悉出租金融帳戶可賺取新
    臺幣（下同）3萬元之訊息後，雖預見將金融帳戶相關資料
    交付不明人士，可能遭他人利用作為財產犯罪收受被害人匯
    款之犯罪工具，且被害人所匯款項經提領後即產生遮斷金流
    效果，而可掩飾或隱匿犯罪所得去向，並逃避國家追訴、處
    罰，竟仍基於幫助他人詐欺取財及掩飾或隱匿犯罪所得去向
    之一般洗錢不確定故意，於民國109年9月14日前數日內某時
    ，依身分不詳之綽號「阿基」之成年人（下稱「阿基」）之
    指示，與陳政裕一同前往臺中市不詳地點，將其於台北富邦
    商業銀行股份有限公司（下稱台北富邦銀行）開立之帳號00
    0-000000000000號帳戶(下稱涉案帳戶)存摺、金融卡及密碼
    ，交付「阿基」而提供涉案帳戶供「阿基」及其同夥（無證
    據證明為3人以上之犯罪組織或有未滿18歲之人）使用。迨
    「阿基」及其同夥取得涉案帳戶存摺、金融卡及密碼後，即
    共同意圖為自己不法之所有，基於詐欺取財及一般洗錢之犯
    意聯絡，於如附表一至六各編號所示時間，以如各該編號所
    示方式，向如各該編號所示溫宥銓等人施以詐術，致渠等均
    因而陷於錯誤，依指示將如各該編號所示款項，匯入涉案帳
    戶，該等款項旋遭「阿基」及其同夥，持涉案帳戶金融卡提
    領一空，使司法機關難以溯源追查犯罪所得之蹤跡與後續犯
    罪所得持有者，製造金流斷點，而掩飾或隱匿詐欺取財犯罪
    所得款項之去向。嗣因如附表一至六各編號所示溫宥銓等人
    發覺有異，報警處理，始循線查悉上情。
二、案經新北市政府警察局土城、中和、永和、蘆洲分局、桃園
    市政府警察局桃園分局、苗栗縣政府警察局苗栗、通宵分局
    、臺中市政府警察局第四、第五、豐原分局、臺南市政府警
    察局第五、麻豆分局、屏東縣政府警察局潮州、東港分局報
    告臺灣屏東地方檢察署檢察官偵查起訴。
    理  由
一、被告以外之人於審判外之言詞或書面陳述，除法律有規定者
    外，不得作為證據。刑事訴訟法第159 條第1 項固有明文。
    惟被告以外之人於審判外之陳述，雖不符同法第159 條之1
    至之4 之規定，而經當事人於審判程序同意作為證據，法院
    審酌該言詞陳述或書面陳述作成時之情況，認為適當者，仍
    得為證據，觀之同法第159 條之5 第1 項亦明。本判決後述
    資以認定本案而具傳聞性質之證據，當事人均同意有證據能
    力，基於尊重當事人對於傳聞證據之處分權，及證據資料愈
    豐富，愈有助於真實發現之理念，復經本院審酌該等證據之
    作成情況，核無違法取證或其他瑕疵，並與本案均具關聯性
    ，認為以之作為證據為適當，依上開法文規定，自具證據能
    力，且俱經依法踐行調查證據程序，自得以之作為本案判斷
    之依據。
二、上揭事實，業據被告於本院審理時坦承在卷（見本院簡上卷
    第136、137、162、176、217頁），核與證人即如附表一至
    六所示告訴人（被害人）於警詢時之證述、證人即被告當時
    男友陳政裕於偵查中之證述相符，並有如附表七所示之證據
    在卷可稽，足佐被告前揭自白與事實相符，堪信為真實。從
    而，本件事證明確，被告前揭犯行，洵可認定，應依法論科
    。
三、論罪：
　㈠刑法上之幫助犯，係對於犯罪與正犯有共同之認識，而以幫
    助之意思，對於正犯資以助力，而未參與實施犯罪之行為者
    而言。是如未參與實施犯罪構成要件之行為，且係出於幫助
    之意思提供助力，即屬幫助犯，而非共同正犯。復按行為人
    提供金融帳戶金融卡及密碼予不認識之人，非屬洗錢防制法
    第2 條所稱之洗錢行為，不成立同法第14條第1項一般洗錢
    罪之正犯；然如行為人主觀上認識該帳戶可能作為收受及提
    領特定犯罪所得使用，他人提領後即產生遮斷資金流動軌跡
    以逃避國家追訴、處罰之效果，仍基於幫助之犯意而提供，
    應論以幫助犯同法第14條第1項之一般洗錢罪。經查，被告
    提供涉案帳戶存摺、金融卡及密碼予「阿基」及其同夥使用
    ，雖使其等得以向如附表一至六各編號所示告訴人（被害人
    ）實行詐欺取財犯行，並進而得以隱匿或掩飾犯罪所得去向
    ，惟依現存訴訟資料，尚無證據證明被告有直接參與詐欺取
    財及一般洗錢之構成要件行為，亦難遽認被告與「阿基」及
    其同夥間有犯意聯絡，則被告交付涉案帳戶存摺、金融卡及
    密碼，提供涉案帳戶予他人使用之行為，並不等同於向如附
    表一至六所示告訴人（被害人）實行詐欺取財犯行或直接掩
    飾或隱匿詐欺取財之犯罪所得，自無從逕對被告論以詐欺取
    財罪或一般洗錢罪之共同正犯。惟被告主觀上有幫助他人詐
    欺取財及掩飾或隱匿犯罪所得去向之一般洗錢不確定故意，
    且被告提供涉案帳戶存摺、金融卡及密碼予「阿基」及其同
    夥使用，客觀上已助益「阿基」及其同夥遂行詐欺取財及掩
    飾或隱匿犯罪所得去向之一般洗錢犯行，是核被告所為，係
    犯刑法第30條第1項前段、第339條第1項之幫助詐欺取財罪
    及刑法第30條第1項前段、洗錢防制法第14條第1項之幫助一
    般洗錢罪。
　㈡刑法第28條之共同正犯，係指二人以上共同實行犯罪之行為
    而言。幫助他人犯罪，並非實行正犯，在事實上雖有二人以
    上幫助實行犯罪，要亦各負幫助責任，仍無適用該條之餘地
    （最高法院99年度台非字第360號判決參照）。經查，被告
    雖與陳裕政一同交付涉案帳戶給「阿基」，然依之前揭說明
    ，被告與陳裕政應各負其幫助罪責，尚無適用刑法第28條之
    餘地。
　㈢被告以一交付涉案帳戶存摺、金融卡及密碼之行為，幫助「
    阿基」及其同夥詐欺如附表一至六各編號所示告訴人（被害
    人）及實行一般洗錢犯行，係以一行為同時觸犯數幫助詐欺
    取財罪、幫助一般洗錢罪，各罪間具想像競合關係，應依刑
    法第55條前段規定，從一重論以幫助一般洗錢罪。
　㈣如附表二至六所示移送併案審理部分，雖未經檢察官起訴，
    惟與檢察官起訴部分，有想像競合之裁判上一罪關係，基於
    審判不可分原則，應為起訴效力所及，本院自得一併審究，
    附此敘明。
　㈤洗錢防制法第16條第2項規定：「犯前二條之罪，在偵查或審
    判中自白者，減輕其刑。」經查，被告就本案犯罪事實，已
    於本院審判中坦承不諱，是就其所犯幫助一般洗錢罪，依上
    開規定，減輕其刑。又被告以幫助之意思，參與構成要件以
    外之行為，為幫助犯，情節顯較實行犯罪構成要件之正犯為
    輕，爰依刑法第30條第2項規定，遞減輕其刑。
四、撤銷改判之理由：
　㈠原審以被告犯罪事證明確，據以論罪科刑，固非無見。惟查
    ：
　　⒈檢察官起訴及併辦意旨認定被告透過林景浩獲悉出租金融
      帳戶可賺取報酬之訊息等語，惟查林景浩涉犯幫助詐欺取
      財及一般洗錢部分，業經臺灣臺中地方檢察署檢察官以11
      0年度偵緝字第537號為不起訴處分確定，有該案不起訴書
      處分書在卷可參，是尚無從認定被告有透過林景浩獲悉出
      租金融帳戶賺取報酬息之事實，原審未予更正，逕引用起
      訴書及併辦意旨書所載犯罪事實，尚有未洽。
　  ⒉被告交付涉案帳戶，除幫助「阿基」及其同夥詐欺如附表
      一至三所示告訴人（被害人）溫宥銓等人及實行一般洗錢
      犯行外，亦幫助「阿基」及其同夥詐欺如附表四至六所示
      告訴人丙○○等人及實行一般洗錢犯行，惟臺灣屏東地方檢
      察署檢察官於原審判決後，始就如附表四至六所示犯罪事
      實移送本院併辦，原審未及審酌，有已受請求事項未予判
      決之違法。
　  ⒊被告於原審判決後，業與告訴人卯○○、蕭啟佑達成和解（
      詳後述），原審量刑時未及考量，而謂被告未與各告訴人
      、被害人達成和解等語，其量刑基礎已有變動，且原審判
      決後，臺灣屏東地方檢察署檢察官再行移送併辦被告如附
      表四至六所示犯罪事實，業如前述，原審於量刑時，同未
      及考量，亦有未當，檢察官上訴意旨指摘及此，為有理由
      。
　  ⒋綜上，原審判決有前揭違誤之處，自應由本院將原判決予
      以撤銷改判。
　㈡被告前揭犯罪之科刑，爰以被告之責任為基礎，並審酌被告
    率爾將本案帳戶資料提供予他人使用，使他人得以利用帳戶
    收取詐欺款項並掩飾身分，致檢警難以追緝，助長詐騙犯罪
    風氣，破壞金融交易秩序，所為誠應非難；被告行為造成告
    訴人、被害人遭詐騙之金額非少，雖被告已與告訴人卯○○、
    蕭啟佑達成和解等情，有本院和解筆錄2份存卷可證（見本
    院簡上卷第221至224頁），然無證據證明被告已依和解內容
    給付和解金額（詳後述），且被告尚未與其餘被害人和解或
    賠償渠等損失，難認被告行為所造成之損害，業經適當填補
    ；被告於審理時始坦承犯行之犯後態度；告訴人徐明峰具狀
    陳述之科刑意見（見本院簡上卷第79頁）；被告自承之學經
    歷、家庭生活及經濟狀況等語（見本院簡上卷第137、217頁
    ）；被告前未曾因觸犯刑律經判處罪刑等情，有臺灣高等法
    院被告前案紀錄表1份在卷可按，素行尚佳等一切情狀，量
    處如主文第2項所示之刑，並就併科罰金部分，依刑法第42
    條第3項前段規定，併諭知如主文第2項所示之易服勞役折算
    標準。又本案係檢察官為被告之不利益上訴，自無刑事訴訟
    法第370條第1項前段關於不利益變更禁止原則之適用，本院
    自得諭知較原判決更重之刑，附此敘明。另被告前揭犯罪經
    依刑法第55條前段規定從一重之一般洗錢罪處斷，該罪之法
    定刑為「七年以下有期徒刑，併科新臺幣五百萬元以下罰金
    」，雖經本院判處如主文第2項所示之刑，依法仍不得諭知
    易科罰金，惟依刑法第41條第3項之規定仍得聲請易服社會
    勞動，然因同條第2項明定以提供社會勞動6小時折算徒刑1
    日，與易科罰金應於裁判主文諭知折算標準之情形不同，且
    可否易服社會勞動係屬於執行事項，非裁判量刑事項，自得
    由被告依法向執行檢察官聲請以提供社會勞動6小時折算徒
    刑1日，易服社會勞動，本院即無須於本判決主文諭知，併
    此敘明。　　
五、沒收部分：
　㈠刑法第38條之1 第1 項規定「犯罪所得，屬於犯罪行為人者
    ，沒收之。但有特別規定者，依其規定。」同條第3 項規定
    「前二項之沒收，於全部或一部不能沒收或不宜執行沒收時
    ，追徵其價額。」。經查，被告因提供涉案帳戶而獲得3 萬
    元之報酬乙節，業據被告於原審審理時供明在卷（見原審院
    卷第113 頁），此即為被告本案之犯罪所得，未經扣案，亦
    未實際合法發還，應依刑法第38條之1 第1 項前段、第3 項
    之規定，宣告沒收之，於全部或一部不能沒收或不宜執行沒
    收時，追徵其價額。至如附表一至六各編號所示告訴人（被
    害人）因遭詐騙所匯款項，雖已遭人持被告涉案帳戶金融卡
    提領一空等情，業如前述，惟卷內並無證據可資證明被告有
    分得此部分犯罪所得，爰不予宣告沒收。另被告雖已與告訴
    人卯○○、蕭啟佑達成和解，惟被告自承：我到現在還沒有給
    錢等語（見本院簡上卷第163頁），嗣經本院請其提供相關
    匯款單據，復供稱：我沒有單據，我這個月沒辦法匯錢等語
    （見本院簡上卷第176頁），自難認被告已因和解給付而可
    認有實際合法發還犯罪所得之情形，均附予說明。
　㈡供犯罪所用之物，屬於犯罪行為人者，得沒收之；犯罪所得
    ，屬於犯罪行為人者，沒收之；宣告第38條及第38條之1之
    沒收或追徵，有過苛之虞、欠缺刑法上之重要性、犯罪所得
    價值低微，或為維持受宣告人生活條件之必要者，得不宣告
    或酌減之。刑法第38條第2項前段、第38條之1第1項前段、
    第38條之2第2項分別定有明文。經查，被告提供涉案帳戶之
    存摺、金融卡，雖係供他人犯罪所用之犯罪工具，且係被告
    所有之物，惟因未據扣案，亦無證據證明現仍存在而未滅失
    ，復非屬違禁物，且已經警方通報列為警示帳戶，足信他人
    再無可能持以犯罪，是以宣告沒收或追徵前揭物品，其所得
    之犯罪預防效果亦甚微弱，爰不予宣告沒收或追徵。
　㈢犯洗錢防制法第14條之罪，其所移轉、變更、掩飾、隱匿、
    收受、取得、持有、使用之財物或財產上利益，沒收之。洗
    錢防制法第18條第1項前段雖有明文。惟被告本案僅係幫助
    一般洗錢，尚非一般洗錢罪之正犯，被告就如附表一至六所
    示告訴人（被害人）所匯款項，既未參與移轉、變更、掩飾
    、隱匿該等款項，被告亦未收受、取得、持有、使用該等款
    項，自無從依上開規定宣告沒收，併此敘明。
據上論斷，應依刑事訴訟法第455 條之1 第1 項、第3 項、第36
9 條第1 項前段、第364 條、第299 條第1 項前段，洗錢防制法第14條第1 項、第16條第2 項，刑法第11條前段、第339 條第1項、第55條、第30條第1 項前段、第2 項、第42條第3 項前段、第38條之1 第1 項前段、第3 項，刑法施行法第1 條之1 第1 項，判決如主文。
本案經檢察官董秀菁提起公訴及移送併辦，檢察官陳建州移送併
辦，檢察官何克昌提起上訴，檢察官廖維中到庭執行職務。
中　　華　　民　　國　　111 　年　　4 　　月　　18　　日
                  刑事第四庭  審判長法  官  黃柏霖
　　　　　　　　　                  法  官  林敬超 
　　　　　　　　　                  法  官  錢毓華
以上正本證明與原本無異。
不得上訴。
中　　華　　民　　國　　111 　年　　4 　　月　　19　　日
                                    書記官  薛慧茹
附錄本案論罪科刑法條：洗錢防制法第14條第1項，刑法第339條
第1項。
洗錢防制法第14條第1項
有第二條各款所列洗錢行為者，處7年以下有期徒刑，併科新臺
幣5百萬元以下罰金。
中華民國刑法第339條第1項
意圖為自己或第三人不法之所有，以詐術使人將本人或第三人之
物交付者，處5年以下有期徒刑、拘役或科或併科50萬元以下罰
金。

附表一：109年度偵字第10907、11091、11503、11801號，110年
　　　　度偵字第411、461、1086、1789、1792、2006號部分
編號 告訴人 被害人 行騙時間、方式 匯款時間  匯款金額  1 溫宥銓 「阿基」及其同夥於109年8月2日22時46分許，以通訊軟體LINE與告訴人溫宥銓聯絡，佯稱可使用「凱億資金託管網站」投資獲利云云。 ⑴109年9月14日10時52分 ⑵109年9月16日14時20分 ⑴8萬元 ⑵10萬元 2 蕭啟佑 「阿基」及其同夥於109年9月13日17時7分許，以通訊軟體LINE與告訴人蕭啟佑聯絡，佯稱可使用「FED平臺網站」投資獲利云云。 109年9月14日15時31分許 5萬元 3 庚○○ 「阿基」及其同夥於109年9月1日某時，以交友軟體「Cheers」、通訊軟體LINE與告訴人庚○○聯絡，佯稱可使用「FBS投資平台網站」投資獲利云云。 ⑴109年9月14日15時37分許 ⑵109年9月16日11時2分許 ⑴3萬元 ⑵60萬元 4 戊○○ 「阿基」及其同夥於109年9月14日18時30分許，以通訊軟體LINE與告訴人戊○○聯絡，佯稱可使用「XM國際金控」投資獲利云云。 109年9月14日19時1分許 3萬元 5 己○○ 「阿基」及其同夥於109年9月6日某時，以通訊軟體LINE與告訴人己○○聯絡，佯稱可使用「FED投資網站」投資獲利云云。 109年9月14日17時34分許  3萬元 6 丑○○ 詐騙集團成員於109年8月23日某時，以交友軟體「Cheers」及通訊軟體LINE與告訴人丑○○聯絡，佯稱可使用「FBS投資平台」投資獲利云云。 ⑴109年9月15日19時6分許 ⑵109年9月15日19時7分許 ⑴3萬元 ⑵3萬元 7 辛○○ 「阿基」及其同夥於109年8月底某日，以交友軟體「Tinder」及通訊軟體LINE與告訴人辛○○聯絡，佯稱可使用「MIEX金控」投資獲利云云。 ⑴109年9月15日19時25分許 ⑵109年9月15日19時26分許 ⑴5萬元 ⑵1萬元 8 寅○○ 「阿基」及其同夥於109年9月14日某時，以交友軟體「速約」及通訊軟體LINE與告訴人寅○○聯絡，佯稱可註冊網站投資獲利云云。 ⑴109年9月15日21時10分許 ⑵109年9月15日22時33分許 ⑴3萬元 ⑵3萬元 9 午○○ 「阿基」及其同夥於109年9月初某日，以交友軟體「2Date」及通訊軟體LINE與告訴人午○○聯絡，佯稱可使用「FED平臺網站」投資獲利云云。 109年9月15日22時44分許  9萬元    10 卯○○ 「阿基」及其同夥於109年9月間某日，以抖音「Tik Tok」及通訊軟體LINE與告訴人卯○○聯絡，佯稱可使用期貨投資軟體投資獲利云云。 109年9月16日10時36分許 3萬元 11 辰○○ 詐騙集團成員於109年8月初某日，以交友軟體「OMI」與告訴人辰○○聯絡，佯稱可使用「GTC澤匯公司」投資獲利云云。 ⑴109年9月16   日11時31分   許 ⑵109年9月16日12時48分許 ⑴2萬元 ⑵1萬元 12 巳○○ 「阿基」及其同夥於109年9月10日某時，以交友軟體「MEETME」及通訊軟體LINE與告訴人巳○○聯絡，佯稱可使用「FEDFOREXTW外匯平台」投資獲利云云。 109年9月16日 16時17分許 7萬5,000元 
附表二：110年度偵字第4122號部分
編號 告訴人  行騙時間、方式 匯款時間  匯款金額  1 甲○○ 「阿基」及其同夥於109年9月8日22時許，以交友軟體JD及通訊軟體LINE與告訴人甲○○聯絡，佯稱可使用「海匯投資網站」投資獲利云云。 109年9月15日 20時11分  5萬9,000元 2 壬○○ 「阿基」及其同夥於109年9月10日10時59分許，以交友軟體PAIRS及通訊軟體LINE與告訴人壬○○聯絡，佯稱可使用「卓德投資網站」投資獲利云云。 ⑴109年9月15   日19時9分   許 ⑵109年9月16日16時14分許 ⑴2萬4,000元 ⑵3萬元 
附表三：110年度偵字第5734號部分
編號 告訴人  行騙時間、方式 匯款時間  匯款金額  1 子○○ 「阿基」及其同夥於109年8月30日前某時，以電話及LINE通訊軟體與告訴人子○○聯絡，佯稱可使用「FBS-Trading Broker投資網站」投資獲利，因提款錯誤需轉至其他帳戶云云。 109年9月16日 11時25分  9萬元 
附表四：110年度偵字第7170號部分
編號 告訴人  行騙時間、方式 匯款時間  匯款金額  1 丙○○ 「阿基」及其同夥於109年9月2日17時16分許，以LINE通訊軟體與告訴人丙○○聯絡，佯以投資退款需繳保證金云云。 109年9月14日10時50分  40萬元  
附表五：110年度偵字第9522號部分
編號 告訴人  行騙時間、方式 匯款時間  匯款金額  1 乙○○ 「阿基」及其同夥於109年8月間，以LINE通訊軟體與告訴人乙○○聯絡，佯以投資退款需繳保證金云云。 109年9月16日16時57分、16時58分 5萬元、4萬元 
附表六：110年度偵字第7175號部分
編號 告訴人  行騙時間、方式 匯款時間  匯款金額  1 丁○○ 「阿基」及其同夥於109年6月間，以LINE通訊軟體與告訴人丁○○聯絡，佯以投資退款需繳保證金云云。 109年9月16日14時11分、14時12分 3萬元、2萬元 
附表七：
編號 證據名稱 1 台北富邦商業銀行股份有限公司玉成分行109年10月22日北富銀玉成字第1090000039號函、開戶基本資料、對帳單細項各1份 2 告訴人溫宥銓之中國信託竹科分行交易明細、LINE對話紀錄各1份 3 告訴人蕭啟佑之臺幣轉帳交易、LINE對話明細各1份 4 被害人庚○○之LINE對話紀錄、帳戶交易明細查詢、第一銀行匯款申請書回條各1份 5 告訴人戊○○之中國信託轉帳明細1份 6 告訴人己○○之LINE對話紀錄、臺幣轉讓結果各1份 7 告訴人丑○○之LINE對話紀錄、合作金庫銀行行動網路銀行轉帳對帳單通知各1份 8 告訴人辛○○之LINE對話紀錄、臺幣轉帳結果各1份 9 告訴人寅○○之台新銀行轉帳明細、土地銀行自動櫃員機存戶交易明細表各1份 10 告訴人午○○之活期存款/活期儲蓄存款帳戶交易明細、轉帳結果、LINE對話紀錄各1份 11 告訴人卯○○之土地銀行自動櫃員機存戶交易明細表1份 12 告訴人辰○○之LINE對話紀錄、郵政跨行匯款申請書、雲林縣斗南鎮農會匯款回條各1份 13 告訴人巳○○之LINE對話紀錄、匯款紀錄各1份 14 告訴人甲○○提供之對話訊息、轉帳資料 15 告訴人壬○○提供之對話訊息、轉帳資料 16 被告中國信託對帳單細項資料 17 告訴人子○○提供之台北富邦銀行存入存根 18 台北富邦商業銀行股份有限公司玉成分行109年12月18日北富銀玉成字第1090000049號函、開戶基本資料、對帳單細項各1份 19 告訴人丙○○提供之網路轉帳明細 20 台北富邦商業銀行股份有限公司玉成分行110年6月30日北富銀玉成字第1101000020號函、申設人資料、對帳單各1份 21 告訴人乙○○提供之渣打銀行網路銀行轉帳交易結果通知2紙 22 台北富邦商業銀行股份有限公司之客戶基本資料、交易明細各1份